【裁判字號】    91,訴,2509
【裁判日期】    920829
【裁判案由】    懲治走私條例
【裁判全文】
臺灣高雄地方法院刑事判決                        九十一年度訴字第二五九號
    公  訴  人  臺灣高雄地方法院檢察署檢察官
    被      告  丁○○
    選任辯護人  張志明律師
    被      告  乙○○
    右  一  人
    選任辯護人  許芳瑞律師
右列被告因懲治走私條例案件，經檢察官提起公訴（九十年度偵字第一Ｏ五九一號）
，本院判決如左：
    主  文
丁○○共同私運管制物品進口，處有期徒刑伍月，緩刑參年。
乙○○無罪。
    事  實
一、丁○○於民國八十九年三月至九月間，係受丙○（未經檢察官起訴）之僱用，二
    人基於私運管制物品進口之犯意聯絡，於八十九年八月間丙○與大陸廣州不詳名
    籍之「鄭姓」商人談妥下述之私運管制物品之進口事宜後，丙○即透過不知情之
    甲○○，找以攬貨為業亦不知情之乙○○（乙○○部分詳後述），與大陸「鄭姓
    」商人洽談貨物託運價格，及負責下述私運進口貨物之進口報關，並令丁○○以
    「陳木村」之名義與乙○○聯繫。嗣乙○○接獲大陸「鄭姓」商人通知，下述之
    私運管制物品已在大陸包裝完成後，即委由不知情之瑞盈報關有限公司負責人戊○○以香寧通企業行名義，向財政部高雄關稅局報關，申報自香港進口大陸產製
    之木板條一批共二只貨櫃；惟於八十九年九月二十七日，自高雄港運送該二只貨
    櫃入境時，於八十九年九月二十九日經高雄關稅局人員於高鳳貨櫃集散場開櫃查
    驗時，發現該二只貨櫃內之木板中夾藏中國大陸產製之管制物品金針菜一萬零九
    百二十五公斤及香菇四千一百二十三公斤，完稅價格共為新台幣（下同）一百萬
    七千三百元。
二、案經法務部調查局航業海員調查處高雄航業海員調查站移請台灣高雄地方法院檢
    察署檢察官偵查起訴。
    理  由
甲、有罪部分：
一、訊據被告丁○○固坦承：其在八十八年三月至八十九年十二月月間受丙○之僱用
    ；本案係丙○叫伊以「陳木村」之名義，與乙○○聯絡負責本批貨物之接運事宜
    ，惟矢口否認有何私運管制物品之犯行，辯稱：伊自使至終不知進口之貨物，有
    夾帶上述之管制物品，伊當時係受僱於丙○，受丙○之指示接貨而已云云。惟查
    ：
  (一)上述二只貨櫃，係乙○○委託瑞盈報關有限公司負責人戊○○以香寧通企業行名
    義，向財政部高雄關稅局報關，申報自香港進口大陸產製之木板條一批共二只貨
    櫃，而該批貨物係八十九年九月二十七日報運進口，報單號碼為ＢＤ／ＷＣ６９
    ／０００６號等情，業據證人戊○○於調查站及本院調查中分別證述明確（見九
    十年度偵字第一Ｏ九五一號第一三頁至一六頁卷附調查站筆錄；本院九十一年九
    月十九日訊問筆錄），並有上述進口報單一紙在卷可稽（見九十年度偵字第一Ｏ
    九五一號卷第二九頁），應堪認定。
  (二)上述二只貨櫃，於八十九年九月二十九日經高雄關稅局人員於高鳳貨櫃集散場開
    櫃查驗時，發現該二只貨櫃內之木板中夾藏中國大陸產製之管制物品金針菜一萬
    零九百二十五公斤及香菇四千一百二十三公斤，完稅價格共為新台幣一百萬七千
    三百元等情，亦有高雄市關稅局扣押貨物、運輸工具收據及搜索筆錄及高雄關稅
    局「八九年一五五九號」處分書影本各一紙在卷可稽（見九十年度偵字第一Ｏ九
    五一號卷第三二、三三頁），是上開事實亦堪認定。
  (三)又共同被告乙○○於本院調查中供稱：上述管制物品之進口，是甲○○說有台灣
    這邊有人要進木材，他給我一位鄭姓大陸商人的電話我就打給此位鄭姓大陸商人
    跟他議價，等鄭姓大陸商人跟台灣這邊的進口商談好之後，鄭姓大陸商人再通知
    我說包裝好了，我再找台灣這邊的瑞盈報關行去做報關的手續；而丁○○是以「
    陳木村」之名義與我接洽；丁○○在八十九年八月間曾有打電話給我，問我本次
    所查獲之木材是否已到了台灣，我告訴他因為大陸商檢的問題，所以還沒有到等
    語（見本院九十二年五月八日訊問筆錄），核與被告丁○○上開所為自白：係係
    丙○叫伊以「陳木村」之名義，與乙○○聯絡負責本批貨物之接運事宜，及其於
    本院調查中所另供稱：「我在八十九年八月間有打過乙○○的電話，問本次所查
    獲之木材是否已到了台灣，乙○○說因為商檢的問題所以還沒有到，到了八十九
    年九月間木材到台灣時，託運公司的小姐打電話跟我說貨到了，我跟託運公司小
    姐說貨到，叫他們到大寮鄉○○路的吉祥加油站等我，我再帶他們到倉庫。」等
    語，大致相符，是本案確係於八十九年八月間由丙○與大陸廣州不詳名籍之「鄭
    姓」商人談妥下述之私運管制物品之進口事宜後，丙○即透過不知情之甲○○，
    找以攬貨為業亦不知情之乙○○，與大陸「鄭姓」商人洽談貨物託運價格，及負
    責下述私運進口貨物之進口報關，並令丁○○以「陳木村」之名義與乙○○聯繫
    ，應屬無訛。
  (四)又證人丙○於本院調查中雖矢口否認有與被告丁○○基於私運管制物品進口之犯
    意聯絡，私運上述之管制物品進口，然本案確係丙○令被告丁○○以「陳木村」
    之名義，與乙○○聯絡負責本批貨物之接運事宜，業據被告丁○○供述稽詳，已
    如前述；且證人丙○經本院送請法務部調查局為測謊之鑑定，測謊之鑑定結果為
    ：「丙○稱：『(一)、其未參與走私金針菜案件。(二)、查扣的金針菜、香菇不是伊
    的。(三)、當時其未找丁○○去搬走私物品。間經測試呈情緒波動之反應，研判有
    說謊。」，亦有該局九十二年三月六日「調科參字第Ｚ0000000000號
    」測謊報告書一紙在卷可按，足證丙○亦有參與本案私運管制物品進口之犯行。
  (五)至被告丁○○雖以前詞置辯，然果若進口之物品並無任何問題，則被告丁○○何
    以需以「陳木村」之名義與共同被告乙○○接洽，而不敢用真名？且於本院調查
    中，經本院質諸被告丁○○：「丙○叫你用假名與人訂貨接貨很奇怪嗎？」，被
    告亦答稱：伊覺得很奇怪，但是伊當時因受僱於丙○，所以沒辦法等語（見本院
    九十二年三月十日訊問筆錄），是顯見被告丁○○對於本案所進口之物品，與常
    情有違，且有夾帶物品之可能性，應知悉並有所預見，是被告丁○○上開所辯，
    尚不足取。
  (六)再被告丁○○除以前詞置辯外，於本院審理中辯護人另為其提出辯護，辯稱：Ｚ
    000000000號行動電話門號於八十八年十月三日已換號為Ｚ00000
    0000號，是共同被告乙○○所供稱：被告丁○○於八十九年三月至九月間，
    都是以Ｚ000000000號行動電話門號與其聯絡，及證人丙○於調查站中
    所證稱：被告丁○○都是以Ｚ000000000號行動電話門號與其聯絡等詞
    ，尚非屬實，由此可證明被告丁○○並未與共同被告乙○○或證人丙○有私議走
    私物品云云。經查，Ｚ000000000號行動電話門號固自八十八年十月三
    日後換號為Ｚ000000000號，有和信電訊公司九十一年十二月二十三日
    函一紙可按；然參酌丁○○上開供稱：曾主動與共同被告乙○○聯絡；丙○有叫
    伊以「陳木村」之名義，與乙○○聯絡負責本批貨物之接運事宜；及Ｚ0000
    00000號行動電話門號之前確為伊在使用等情，顯見被告丁○○確有共同被
    告乙○○聯絡及準備接貨之行為，是自難以上述共同被告乙○○及證人丙○供稱
    ：其等之前於上述時間內，係以Ｚ000000000號行動電話門號與被告丁○○聯絡，即以此作有利於被告之認定。
  (七)綜上所述，本件被告丁○○之犯罪事證明確，其犯行堪予認定，應予依法論科。
二、按自大陸地區私運物品進入臺灣地區者，以私運物品進口論，適用懲治走私條例
    規定處斷，懲治走私條例第十二條定有明文。是核被告丁○○所為，係犯懲治走
    私條例第十二條、第二條第一項之私運管制物品出口逾公告數額罪。被告丁○○
    所為之上開犯行，與證人丙○有犯意聯絡及行為分擔，為共同正犯。爰審酌被告
    丁○○為犯行當時係受僱於證人丙○，其所參與之犯罪情節較輕，及被告犯後僅
    坦承部分犯行，犯後態度尚可，及其他一切情狀，量處如主文所示之刑。又本件
    被告前未曾受有期徒刑以上刑之宣告，因一時失慮，偶罹刑典，事後已坦承部分
    犯行，深具悔意，經此刑之宣告後，應知警惕而無再犯之虞，本院因認暫不執行
    其刑為當，予以宣告緩刑三年，用啟自新。又本案之管制物品金針菜一萬零九百
    二十五公斤及香菇四千一百二十三公斤，雖為被告丁○○及丙○犯罪所得之物，
    然上該物品業經高雄關稅局予以沒入，有上述高雄關稅局處分書一紙在卷可按，
    是本院自無從加以沒收，爰不另為沒收之諭知。再證人丙○是否另涉犯懲治走私
    條例第十二條、第二條第一項之私運管制物品出口逾公告數額罪嫌部分，宜請檢
    察官一併卓處，附此敘明。
乙、無罪部分：
一、公訴意旨略以：被告乙○○、丁○○基於私運管制物品進口之犯意聯絡，委由不
    知情之瑞盈報關有限公司負責人戊○○以香寧通企業行名義，向財政部高雄關稅
    局報關，申報自香港進口大陸產製之木板條一批，於民國八十九年九月二十七日
    ，自高雄港運送該只貨櫃入境，經高雄關稅局人員於高鳳貨櫃集散場開櫃查驗時
    ，發現該只貨櫃內夾藏中國大陸產製之管制物品金針菜一萬零九百二十五公斤及
    香菇四千一百二十三公斤，完稅價格新台幣一百萬七千三百元，因認被告乙○○
    係犯懲治走私條例第十二條、第二條第一項之私運管制物品出口逾公告數額罪云
    云。
二、按「犯罪事實應依證據認定之，無證據不得推定其犯罪事實；不能證明被告犯罪
    者，應諭知無罪之判決，刑事訴訟法第一百五十四條、第三百零一條第一項分別
    定有明文。又事實之認定，應憑證據，如不能發現相當證據，或證據不足以證明
    ，自不能已推測或擬制之方法，以為裁判之基礎；認定不利於被告之事實，須依
    積極證據，苟積極證據不足為不利於被告事實之認定時，即應為有利於被告之認
    定，更不必有何有利之證據」，最高法院四十年臺上字第八六號、三十年上字第
    八一六號著有判例足資參照。
三、訊據被告乙○○間詞否認有何公訴意旨所載之犯行，併辯稱：伊只是攬貨業者，
    伊並未參與本件犯行等語。經查：本案係於八十九年八月間丙○與大陸廣州不詳
    名籍之「鄭姓」商人談妥上述之私運管制物品之進口事宜後，丙○再透過不知情
    之甲○○，找以攬貨為業亦不知情之被告乙○○，與大陸「鄭姓」商人洽談貨物
    託運價格，及負責下述私運進口貨物之進口報關，並令被告丁○○以「陳木村」
    之名義與被告乙○○聯繫，嗣乙○○接獲大陸「鄭姓」商人通知，上述之私運管
    制物品已在大陸包裝完成後，即委由不知情之瑞盈報關有限公司負責人戊○○以
    香寧通企業行名義，向財政部高雄關稅局報關，申報自香港進口大陸產製之木板
    條一批共二只貨櫃等情，業如前述；且觀諸共同被告丁○○於本院調查中均一再
    坦承：其係經丙○之指示，以「陳木村」之名義與乙○○聯絡訂貨、接貨之事宜
    等情，足見被告乙○○上開所辯，應屬有據。此外，本院復查無其他積極證據足
    資證明被告有如公訴意旨所載之犯行，揆諸前揭法條及判例要旨，自不能證明被
    告涉有上開犯行，依法應為被告無罪判決之諭知。
據上論斷，應依刑事訴訟法第二百九十九條第一項前段、第三百零一條第一項，懲治
走私條例第十二條、第二條第一項，刑法第十一條、第二十八條、第七十四條第一款
，判決如主文。
本案經檢察官吳協展到庭執行職務。
中      華      民      國    九十二    年      八      月    二十九    日
                                  臺灣高雄地方法院刑事第四庭
                                      審判長法  官    陳明富
                                            法  官    劉定安
                                            法  官    吳志豪
右正本證明與原本無異。
如不服本判決，應於判決送達後十日內，向本院提出上訴狀。
                                            書記官邱秋珍
中      華      民      國    九十二    年      九      月      一      日
附錄本案論罪科刑法條全文︰
懲治走私條例第二條
私運管制物品進口、出口逾公告數額者，處七年以下有期徒刑，得併科新
臺幣三百萬元以下罰金。
以犯前項之罪為常業者，處三年以上十年以下有期徒刑，得併科新臺幣五
百萬元以下罰金。
第一項之未遂犯罰之。
第一項所稱管制物品及其數額，由行政院公告之。
懲治走私條例第十二條
自大陸地區私運物品進入臺灣地區，或自臺灣地區私運物品前往大陸地區
者，以私運物品進口、出口論，適用本條例規定處斷。


司法院資訊處製作；財團法人民間司法改革基金會備份。
